【裁判字號】    98,訴,502
【裁判日期】    980731
【裁判案由】    毒品危害防制條例
【裁判全文】
臺灣高雄地方法院刑事判決               98年度訴字第502號
公  訴  人  臺灣高雄地方法院檢察署檢察官
被      告  甲○○
                    （現於高雄第二監獄執行中）
上列被告因毒品危害防制條例案件，經檢察官提起公訴（97年度
毒偵字第9425號），本院判決如下：
    主  文
甲○○施用第一級毒品，處有期徒刑拾月。
    事  實
一、甲○○曾因施用毒品案件，經本院以95年度毒聲字第1917號
    裁定送觀察、勒戒後，認無繼續施用毒品之傾向，於民國96
    年1 月9 日停止勒戒出所執行完畢。詎其仍不知悔改，於上
    開觀察、勒戒執行完畢釋放後5 年內，復基於施用第一級毒
    品海洛因之犯意，於97年10月22日上午11時30分回溯24小時
    內之某時許，在不詳地點，施用海洛因1 次。嗣於97年10月
    22日上午11時30分許，在高雄市政府警察局前鎮分局，徵得
    其同意採尿送驗，呈海洛因代謝嗎啡陽性反應，始知上情。
二、案經高雄市政府警察局前鎮分局報告臺灣高雄地方法院檢察
    署檢察官偵查起訴。
    理  由
一、按被告以外之人於審判外之言詞或書面陳述，除法律有規定
    者外，不得作為證據；又被告以外之人於審判外之陳述，雖
    不符刑事訴訟法第159 條之1 至第159 條之4 之規定，而經
    當事人於審判程序同意作為證據，法院審酌該言詞陳述或書
    面陳述作成時之情況，認為適當者，亦得為證據；當事人、
    代理人或辯護人於法院調查證據時，知有第159 條第1 項不
    得為證據之情形，而未於言詞辯論終結前聲明異議者，視為
    有前項之同意。刑事訴訟法第159 條第1 項、第159 條之5
    分別定有明文。經查，本判決所引用之各項證據資料，其屬
    於被告以外之人於審判外之言詞、書面陳述者，均據本院於
    調查證據程序逐一提示並告以要旨，檢察官、被告均知該等
    證據為被告以外之人之審判外陳述，均未於言詞辯論終結前
    聲明異議，本院審酌上開證據作成時之情況，亦無不當取供
    等情形，認為以之作為本案之證據亦屬適當，依刑事訴訟法
    第159 條之5 規定，應有證據能力。
二、訊據被告矢口否認有上揭施用第一級毒品海洛因之犯行，辯
    稱：伊從97年9 月後即無再施用第一級毒品海洛因，本件可
    能係因伊友人在施用海洛因時，伊在旁吸到二手煙，也可能
    係因吃安眠藥，才會造成尿液有海洛因之陽性反應云云。經
    查：
  (一)被告上揭施用第一級毒品海洛因之事實，據其於97年10月22
    日上午11時30分許為警所採之尿液，經分別送高雄市立凱旋
    醫院，及高雄醫學大學附設中和紀念醫院檢驗後，均呈嗎啡
    之陽性反應（高雄醫學大學附設中和紀念醫院檢驗結果尚呈
    可待因陽性反應），有上開凱旋醫院97年10月31日報告編號
    第A00000000 號檢驗報告1 份（見警卷第6 頁）、上開中和
    紀念醫院98年7 月20日報告編號第0000-000號濫用藥物尿液
    檢驗報告1 份（見本院卷二第54頁）在卷可稽，而本件送驗
    尿液確實係被告親自排放，並當場封緘由被告捺印，除為被
    告所自承外（見警卷第3 頁），亦有卷附高雄市政府警察局
    前鎮分局毒品嫌疑人尿液姓名代碼與姓名對照表1紙 （見警
    卷第7 頁）可證。
  (二)被告雖以前詞置辯，惟海洛因施用入人體後水解還原成嗎啡
    ，再循嗎啡之代謝方式排出體外，業據行政院衛生署藥物食
    品檢驗局73藥檢壹字第030221號函說明綦詳；且施用海洛因
    經人體代謝水解還原成嗎啡而自尿液排出一情，亦為本院審
    理毒品案件職務上已知之事實。依醫學臨床實驗及根據英國
    藥學會出版之文獻Clarke's Isolation and Indentificati
    -on of Drugs乙書第2 版記述：施用海洛因、甲基安非他命
    均能快速吸收。施用海洛因後24小時內經由尿液排出量可達
    使用劑量之80﹪；施用甲基安非他命後24小時內約有服用量
    之70﹪排泄於尿液中。毒品施用後於尿液中可檢出之時間，
    受施用劑量、頻率、施用方式、飲水量之多寡、個人體質及
    其代謝情況等因素影響，因個案而異。一般可檢出之時間為
    海洛因服用後2 至4 天、甲基安非他命1 至5 天，亦據行政
    院衛生署管制藥品管理局92年3 月10日管檢字第0920001495
    號函文函示明確。本件被告之尿液不僅分別送往兩家檢驗機
    關檢驗，且送驗結果均呈嗎啡之陽性反應（上開中和紀念醫
    院檢驗結果尚呈可待因陽性反應），顯見被告確有於97年10
    月22日採尿時起回溯24小時內某時，施用第一級毒品海洛因
    之犯行甚明。此外，若非在同空間內長時間與吸毒者直接相
    向存心大量吸入吸毒者所呼出之煙氣，以二手煙可能殘含之
    極低劑量毒品，應不致在尿液中檢出毒品陽性反應，亦經法
    務部調查局96年9 月20日調科壹字第09600408100 號函釋示
    在案。又嗎啡為管制性藥品，非持醫師開立之處方箋，於一
    般藥局即難取得，被告辯稱於一般藥局購得含嗎啡之安眠藥
    ，即難採信，況且被告並無法提出其有施用安眠藥及施用何
    種安眠藥之證據，是被告空言否認施用第一級毒品海洛因，
    所為前開辯解，與卷內積極證據有悖，不足採信。
  (三)又被告曾因施用毒品案件，經本院以95年度毒聲字第1917號
    裁定送觀察、勒戒後，認無繼續施用毒品之傾向，於民國96
    年1 月9 日停止勒戒出所執行完畢等情，有臺灣高等法院被
    告前案紀錄表1 份在卷可憑，是被告本件施用毒品犯行，係
    在觀察、勒戒釋放後5 年內再犯，應依一般刑事訴訟程序予
    以起訴論罪科刑。綜上所述，本件事證已臻明確，本件被告
    施用第一毒品犯行，堪以認定，應依法論科。
三、按海洛因為毒品危害防制條例第2 條第2 項第1 款所稱之第
    一級毒品，不得施用、持有。是核被告所為，係犯毒品危害
    防制條例第10條第1 項之施用第一級毒品罪。其持有第一級
    毒品之低度行為，應為施用第一級毒品之高度行為所吸收，
    不另論罪。爰審酌被告經觀察、勒戒後，仍未能戒絕毒癮，
    顯見其戒絕毒癮之意念非堅；且行為後矢口否認犯行，態度
    實屬不佳；但其施用毒品行為，乃屬對自身健康之戕害行為
    ，並未危及他人，及其智識程度、生活狀況等一切情狀，量
    處如主文所示之刑，以示懲儆。
據上論斷，應依刑事訴訟法第299 條第1 項前段，毒品危害防制
條例第10條第1 項，判決如主文。
本案經檢察官乙○○到庭執行職務。
中    華    民    國    98    年    7     月    31    日
                  刑事第五庭  審判長法  官  廖建瑜
                                    法  官  林永村
                                    法  官  林裕凱
以上正本證明與原本無異。
如不服本判決應於收受送達後10日內向本院提出上訴書狀，並應
敘述具體理由；如未敘述上訴理由者，應於上訴期間屆滿後20日
內向本院補提理由書（均須按他造當事人之人數附繕本）「切勿
逕送上級法院」。
中    華    民    國    98    年    7     月    31    日
                                    書記官  黃靖媛
附錄所犯法條
毒品危害防制條例第10條
施用第一級毒品者，處 6 月以上 5 年以下有期徒刑。
施用第二級毒品者，處 3 年以下有期徒刑。


司法院資訊處製作；財團法人民間司法改革基金會備份。
